臺灣士林地方法院刑事判決　　　　　　 100年度簡上字第49號
上　訴　人　臺灣士林地方法院檢察署檢察官
被　　　告　王聖閔
選任辯護人　鍾康治律師
上列上訴人因詐欺案件，不服本院民國100 年1 月21日所為100
年度審簡字第31號第一審刑事簡易判決（起訴案號：臺灣士林地
方法院檢察署99年度偵字第12741 號），提起上訴及移送併辦（
臺灣士林地方法院檢察署99年度偵字第15349 號），本院管轄第
二審之合議庭判決如下：
    主  文
原判決撤銷。
王聖閔幫助意圖為自己不法之所有，以詐術使人將本人之物交付
，處有期徒刑貳月，如易科罰金，以新臺幣壹仟元折算壹日。緩
刑貳年。
    事  實
一、王聖閔於民國99年8 月間某日，見報載貸款廣告，遂撥打該
    貸款廣告上刊載之電話與對方聯繫，經對方稱若提供銀行帳
    戶，即可為其製作往來交易明細，俾供申辦貸款之用後，王
    聖閔明知申辦貸款並無須提供銀行帳戶之提款卡及密碼，且
    依其社會經驗，應有相當之智識程度可預見將其銀行帳戶之
    提款卡、密碼等交付與不相識之人使用，有被犯罪集團利用
    作為詐財轉帳匯款等犯罪工具之虞，卻仍不違反其本意，竟
    基於幫助他人向第三人詐取財物之未必故意，於99年8 月30
    日，將其所申辦玉山商業銀行中崙分行帳號000-0000000000
    000 號銀行帳戶（下稱玉山銀行帳戶）及匯豐（臺灣）商業
    銀行股份有限公司帳號000-000000-000號銀行帳戶（下稱匯
    豐銀行帳戶）之提款卡及密碼，依指示以郵寄至臺中縣大雅
    鄉某地址之方式，交付予姓名年籍不詳之詐騙集團成員。嗣
    該詐騙集團成員即基於意圖為自己不法所有之犯意，分別於
    如附表所示之詐騙時間，以附表所示之方式，向附表所示之
    被害人施用詐術，致附表各被害人均陷於錯誤，分別於附表
    所示之匯款時間，轉帳或臨櫃匯款至如附表所示被告所申設
    之帳戶，並旋均遭詐欺行為人提領完畢，而王聖閔則以上述
    方式，於上開詐欺犯行中給予必要之助力而幫助之。嗣附表
    所示各該被害人發覺有異，分別報警處理，始知上情。
二、案經張玄松訴由臺北市政府警察局南港分局報告臺灣士林地
    方法院檢察署檢察官偵查起訴及併案審理。
    理  由
一、證據能力之判斷
  (一)本件被告王聖閔於原審及本院準備程序及審判中所為不利於
    己之陳述，並無出於強暴、脅迫、利誘、詐欺、疲勞訊問、
    違法羈押或其他不正之方法，亦非違反法定障礙事由經過期
    間不得訊問或告知義務之規定而為，依刑事訴訟法第156 條
    第1 項、第158 條之2 規定，應認均有證據能力。
  (二)按被告以外之人於審判外之言詞或書面陳述，除法律有規定
    者外，不得作為證據；又被告以外之人於審判外之陳述，雖
    不符合同法第159 條之1 至第159 條之4 之規定，但經當事
    人於審判程序同意作為證據，法院審酌該言詞陳述或書面陳
    述作成時之情況，認為適當者，亦得為證據；當事人、代理
    人或辯護人於法院調查證據時，知有第159 條第1 項不得為
    證據之情形，而未於言詞辯論終結前聲明異議者，視為有前
    項之同意。刑事訴訟法第159 條第1 項及第159 條之5 分別
    定有明文。本判決下列所引用各該被告以外之人於審判外之
    陳述（包含書面陳述），除後述從事業務之人於業務上或通
    常業務過程所須製作之紀錄文書、證明文書，並無顯不可信
    之情況，依刑事訴訟法第159 條之4 第2 款規定，皆有證據
    能力外，其餘亦屬傳聞證據之部分，惟當事人於本院審判程
    序中均表示同意作為證據，本院審酌上開證據資料製作時之
    情況，尚無違法不當及證明力明顯過低之瑕疵，亦認為以之
    作為證據應屬適當，故揆諸前開規定，爰逕依刑事訴訟法第
    159 條之5 規定，認前揭證據資料均有證據能力，合先敘明
    。
二、得心證之理由
  (一)前揭犯罪事實，業據被告王聖閔於原審準備程序、本院準備
    、審理程序中均坦承不諱（審簡字卷第52頁至第53頁、本院
    卷第41頁至第43頁、第73頁至第78頁），核與被害人何盈潔
    （偵字第12741 號卷第13頁至第14頁）、游旅綱（偵字第12
    741 號卷第15頁）、張玄松（偵字第12741 號卷第16頁至第
    17頁）及林蓁（偵字第15349 號卷第11頁至第12頁）指述如
    附表所示之被害及匯款情節大致相符，並有中國信託自動櫃
    員機99年9 月6 日交易明細表、臺北富邦銀行網路銀行交易
    紀錄查詢、土地銀行自動櫃員機交易明細表各1 紙（偵字第
    12741 號卷第18頁至第20頁）、玉山銀行中崙分行99年11月
    3 日玉山中崙字第0991103001號函及所檢附前揭被告申設之
    玉山銀行帳戶開戶基本資料與交易明細1 份（偵字第12741
    號卷第38頁至第52頁）、匯豐銀行99年10月5 日（99）台匯
    銀（總）字第36097 號函、99年10月29日（99）台匯銀（總
    ）字第3699 6號函及所檢附前揭被告申設之匯豐銀行帳戶開
    戶基本資料與交易明細2 份（偵字第15349 號卷第29頁至第
    36頁、偵字第12741 號卷第53頁至第85頁）在卷可稽，足認
    被告前開自白與事實相符，堪以採信。綜上，本件事證業臻
    明確，被告犯行堪予認定，應依法論科。
三、論罪科刑
  (一)按刑法上之幫助犯，係對於犯罪與正犯有共同之認識，而以
    幫助之意思，對於正犯資以助力，而未參與實施犯罪之行為
    者而言（最高法院88年度臺上字第1270號裁判意旨參照）。
    本件依被害人4 人之指述，渠等遭詐欺過程中，均未曾直接
    與被告王聖閔有何接觸或聯繫，是被告提供前揭其所申設之
    玉山銀行及匯豐銀行帳戶之提款卡及密碼予不詳之詐騙集團
    成員，使被害人4 人遭不詳詐騙集團成員詐騙而分別轉帳至
    前揭玉山銀行、匯豐銀行帳戶之行為，充其量僅足認定係詐
    欺取財犯罪構成要件以外之幫助行為，尚難遽認其與詐欺行
    為人本於共同犯罪之犯意聯絡，而有參與或分擔詐欺之犯行
    ；況使用他人帳戶犯罪者，本欲利用他人帳戶以隱瞞自己身
    分而逃避檢警追緝，是被告雖可預見使用玉山銀行、匯豐銀
    行帳戶者將利用其所交付提款卡及密碼，供為詐欺不法犯行
    ，惟其主觀上有無將使用玉山銀行、匯豐銀行帳戶者所實施
    之詐欺犯行，視為己身犯行之共同犯意聯絡，又詐欺集團及
    其所屬成員間有關共犯人數、詐騙計畫、行騙手法及成員間
    之行為分擔是否為被告於交付玉山銀行、匯豐銀行帳戶之際
    所能窺知，實非無疑，自無由令其負共同詐欺或幫助共同詐
    欺取財之罪責。是核被告王聖閔所為，係犯刑法第30條第1
    項前段、第339 條第1 項之幫助詐欺取財既遂罪。又被告基
    於單一提供帳戶供詐欺行為人使用之犯意，交付前揭玉山銀
    行、匯豐銀行之提款卡及密碼，應認僅構成一次幫助之行為
    ；被告以一幫助行為，幫助詐欺行為人詐得附表編號1 至4
    所示被害人4 人之財物，係一行為觸犯4 次幫助詐欺取財既
    遂罪，為想像競合犯，應以幫助詐欺取財既遂罪之一罪處斷
    。再被告之行為僅止於幫助，爰依同法第30條第2 項之規定
    ，按正犯詐欺取財既遂之刑減輕之。至臺灣士林地方法院檢
    察署於100 年3 月30日以士檢清確99偵15349 字第02848 號
    函請併案審理部分（即附表編號4 部分），雖未經公訴人起
    訴，然此部分犯行與前揭已起訴並認定有罪之犯行間，據上
    所述，有想像競合犯之裁判上一罪之關係，應為起訴效力所
    及，本院依法自得併予審理，附此敘明。
  (二)原審以被告罪證明確，予以論罪科刑，固非無見。惟按刑事
    審判之量刑，在於實現刑罰權之分配的正義，故法院對有罪
    之被告科刑，應符合罪刑相當之原則，使罰當其罪，以契合
    人民之法律感情。經查，被告所為附表編號4 所示幫助詐欺
    取財犯行，業已造成被害人林蓁之損害，此部分原審未及審
    酌，難認符合罪刑相當之原則，尚有未洽。檢察官執此上訴
    ，指摘原判決不當，非無理由，自應由本院予以撤銷改判。
  (三)爰審酌被告素無前科、素行尚佳，有臺灣高等法院被告前案
    紀錄表在卷可稽；被告在此詐欺集團犯案猖獗，利用帳戶掩
    飾、隱匿詐財贓款之事迭有所聞之際，竟仍提供自己帳戶以
    供詐騙份子從事詐財行為，使犯罪之追查趨於複雜，嚴重影
    響社會正常交易安全，並致被害人4 人因遭詐騙而匯款，損
    失之金額共計新臺幣（下同）11萬9,959 元；另被告於原審
    及本院審理時坦承犯行，知所悔悟，並已賠償被害人所受之
    損害，此有被害人刑事陳報狀及本院100 年6 月13日、14日
    公用電話紀錄共4 紙在卷可憑（審易字卷第56頁、本院卷第
    44頁、第80頁至第81頁），暨其犯罪之動機、目的及其智識
    程度等一切情狀，量處如主文所示之刑，並諭知易科罰金之
    折算標準。
  (四)末查，被告前未曾因故意犯罪受有期徒刑以上刑之宣告，有
    臺灣高等法院被告前案紀錄表1 份在卷可考，其因一時失慮
    ，致罹刑章，惟犯後已坦承犯行，並賠償被害人何盈潔、游
    旅綱、張玄松及林蓁之全部損失，態度良好，經此偵審程序
    及科刑宣告後，自當知所警惕，信無再犯之虞，本院認上開
    所宣告之刑以暫不執行為適當，乃依刑法第74條第1 項第1
    款規定，併予宣告緩刑2 年，用啟自新。
據上論斷，應依刑事訴訟法第455 條之1 第1 項、第3 項、第36
9 條第1 項前段、第364 條、第299 條第1 項前段，刑法第30條
第1 項前段、第2 項、第339 條第1 項、第55條、第41條第1 項
前段、第74條第1 項第1 款，刑法施行法第1 條之1 第1 項、第
2 項前段，判決如主文。
本案經檢察官江耀民到庭執行職務
中    華    民    國  100     年    6     月    17    日
                  刑事第五庭審判長法  官  雷雯華
                                  法  官  楊秀枝
                                  法  官  李郁屏
以上正本證明與原本無異。
如不服本判決應於收受送達後10日內向本院提出上訴書狀，並應
敘述具體理由。其未敘述上訴理由者，應於上訴期間屆滿後20日
內向本院補提理由書( 均須按他造當事人之人數附繕本)「 切勿
逕送上級法院」。
                                  書記官  阮弘毅
中    華    民    國  100     年    6     月    17    日
附錄本判決論罪科刑依據之法條：
刑法第339 條第1 項
意圖為自己或第三人不法之所有，以詐術使人將本人或第三人之
物交付者，處5 年以下有期徒刑、拘役或科或併科1000元以下罰
金。
附表：
 ┌─┬────┬───┬───────────────┬────┬─────┐
 │編│詐騙時間│被害人│      詐   騙   方   式       │匯款時間│遭詐騙金額│
 │號│        │      │                              │        │（新臺幣/ │
 │  │        │      │                              │        │元）      │
 ├─┼────┼───┼───────────────┼────┼─────┤
 │ 1│於99年9 │何盈潔│詐欺行為人基於意圖為自己不法所│99年9 月│2萬9,985元│
 │  │6 日21時│      │有之犯意，於99年9 月6 日21時38│6 日22時│          │
 │  │38分許  │      │分許，撥打電話予何盈潔，佯稱先│21分許  │          │
 │  │        │      │前網路購物之付款方式，因工作人│        │          │
 │  │        │      │員疏失，設定成分期付款方式，須│        │          │
 │  │        │      │至自動提款機解除設定，致陷於錯│        │          │
 │  │        │      │誤而依指示轉帳匯款，遂於99年9 │        │          │
 │  │        │      │月6 日22時21分許，在花蓮縣吉安│        │          │
 │  │        │      │鄉○○路○ 段285 號統一超商內，│        │          │
 │  │        │      │以自動櫃員機轉帳至被告所申辦、│        │          │
 │  │        │      │前揭玉山銀行帳戶。            │        │          │
 ├─┼────┼───┼───────────────┼────┼─────┤
 │ 2│於99年9 │游旅綱│詐欺行為人基於意圖為自己不法所│99年9 月│2萬9,987元│
 │  │7 日17時│      │有之犯意，於99年9 月7 日17時30│7 日17時│          │
 │  │30分許  │      │分許，撥打電話予游旅綱，佯稱先│54分許  │          │
 │  │        │      │前網路購物之付款方式，因工作人│        │          │
 │  │        │      │員疏失，設定成分期付款方式，須│        │          │
 │  │        │      │至自動提款機解除設定，致陷於錯│        │          │
 │  │        │      │誤而依指示轉帳匯款，遂於99年9 │        │          │
 │  │        │      │月7 日17時54分許，在不詳地點，│        │          │
 │  │        │      │以網路轉帳方式轉帳至被告所申辦│        │          │
 │  │        │      │、前揭匯豐銀行帳戶。          │        │          │
 ├─┼────┼───┼───────────────┼────┼─────┤
 │ 3│99年9 月│張玄松│詐欺行為人基於意圖為自己不法所│99年9 月│2萬9,987元│
 │  │7 日17時│      │有之犯意，於99年9 月7 日17時35│7 日18時│          │
 │  │35分許  │      │分許，撥打電話予張玄松，佯稱先│2分許   │          │
 │  │        │      │前網路購物之付款方式，因工作人│        │          │
 │  │        │      │員疏失，設定成分期付款方式，須│        │          │
 │  │        │      │至自動提款機解除設定，致陷於錯│        │          │
 │  │        │      │誤而依指示轉帳匯款，遂於99年9 │        │          │
 │  │        │      │月7 日18時2 分許，在在桃園縣龍│        │          │
 │  │        │      │潭鄉○○路168 號國軍桃園總醫院│        │          │
 │  │        │      │內，以自動櫃員機轉帳至被告所申│        │          │
 │  │        │      │辦、前揭匯豐銀行帳戶。        │        │          │
 ├─┼────┼───┼───────────────┼────┼─────┤
 │4 │99年9 月│林蓁  │詐欺行為人基於意圖為自己不法所│99年9 月│3萬元     │
 │  │7 日14時│      │有之犯意，於99年9 月7 日14時許│7 日15時│          │
 │  │許      │      │，撥打電話予林蓁，佯裝林蓁之朋│20分許  │          │
 │  │        │      │友周經華，向其偽稱「處理房屋問│        │          │
 │  │        │      │題急需現金」云云，致林蓁陷於錯│        │          │
 │  │        │      │誤，於99年9 月7 日15時20分許，│        │          │
 │  │        │      │在臺北市松山區○○○路○ 段171 │        │          │
 │  │        │      │號9 樓林蓁之公司內以網路轉帳之│        │          │
 │  │        │      │方式，轉帳至被告所申辦之前揭匯│        │          │
 │  │        │      │豐銀行帳戶                    │        │          │
 └─┴────┴───┴───────────────┴────┴─────┘